臺灣高等法院臺中分院刑事裁定
110年度聲字第1083號
聲  請  人  臺灣高等檢察署臺中檢察分署檢察官
受  刑  人  賴致偉



上列聲請人因受刑人數罪併罰有二裁判以上，聲請定其應執行之
刑（聲請案號：110年度執聲字第501號），本院裁定如下：
    主  文
賴致偉因犯如附表所示各罪所處之刑，應執行有期徒刑肆年伍月
。
    理  由
一、聲請意旨略以：受刑人賴致偉（下稱受刑人）因藥事法數罪
    ，先後經判決確定如附表；數罪中雖有刑法第50條第1項但
    書所列情形，惟受刑人已請求檢察官聲請定應執行刑，有臺
    灣臺中地方檢察署民國110年3月29日執行筆錄影本足稽，應
    依刑法第50條第2項、第53條、第51條第5款規定，定其應執
    行之刑，因此依刑事訴訟法第477條第1項規定，聲請就有期
    徒刑部分定其應執行刑等語。
二、刑法第50條規定：「（第1項）裁判確定前犯數罪者，併合
    處罰之。但有下列情形之一者，不在此限：一、得易科罰金
    之罪與不得易科罰金之罪。二、得易科罰金之罪與不得易服
    社會勞動之罪。三、得易服社會勞動之罪與不得易科罰金之
    罪。四、得易服社會勞動之罪與不得易服社會勞動之罪。（
    第2 項）前項但書情形，受刑人請求檢察官聲請定應執行刑
    者，依第51條規定定之」。準此，合於數罪併罰之數罪，其
    中有得易服社會勞動之罪與不得易服社會勞動之罪，須經受
    刑人請求檢察官聲請，始得依刑法第51條第5款之規定定其
    應執行之刑。
三、裁判確定前犯數罪者，併合處罰之；數罪併罰有二裁判以上
    ，宣告多數有期徒刑者，於各刑中之最長期以上，各刑合併
    之刑期以下，定其應執行之刑期，但不得逾30年，刑法第50
    條第1項前段、第51條第5款、第53條分別定有明文。又法律
    上屬於自由裁量之事項，有其外部性界限及內部性界限，並
    非概無拘束，依據法律之具體規定，法院應在其範圍選擇為
    適當之裁判者，為外部性界限；而法院為裁判時，應考量法
    律之目的，及法律秩序之理念所在者，為內部性界限，法院
    為裁判時，二者均不得有所逾越（最高法院80年台非字第47
    3號判決意旨可資參照）。是以數罪併罰，定其應執行之刑
    時，固屬於法院自由裁量之事項，然仍應受上述外部性界限
    及內部性界限之拘束。而數罪併罰之定應執行之刑，係出於
    刑罰經濟與責罰相當之考量，並非予以犯罪行為人或受刑人
    不當之利益，為一種特別的量刑過程，相較於刑法第57條所
    定科刑時應審酌之事項係對一般犯罪行為之裁量，為定應執
    行刑之宣告，乃對犯罪行為人本身及所犯各罪之總檢視，除
    應考量行為人所犯數罪反應出之人格特性，並應權衡審酌行
    為人之責任與整體刑法目的及相關刑事政策，在量刑權之法
    律拘束性原則下，依刑法第51條第5款之規定，採限制加重
    原則，以宣告各刑中之最長期為下限，各刑合併之刑期為上
    限，但最長不得逾30年，資為量刑自由裁量權之外部性界限
    ，並應受法秩序理念規範之比例原則、平等原則、責罰相當
    原則、重複評價禁止原則等自由裁量權之內部抽象價值要求
    界限之支配，以使輕重得宜，罰當其責，俾符合法律授與裁
    量權之目的，以區別數罪併罰與單純數罪之不同，兼顧刑罰
    衡平原則（最高法院100年度台抗字第440號裁定意旨參照）
    。又執行刑之酌定，審酌各罪間之關係時，宜綜合考量數罪
    侵害法益之異同、對侵害法益之加重效應及時間、空間之密
    接程度，各罪間之獨立程度較高者，法院宜酌定較高之執行
    刑，但仍宜注意維持輕重罪間刑罰體系之平衡。行為人所犯
    數罪係侵害不可替代性或不可回復性之個人法益者，宜酌定
    較高之執行刑。107年8月7日司法院院台廳刑一字第1070021
    860 號函訂定並自即日生效之「刑事案件量刑及定執行刑參
    考要點」第24、25點規定可供參考。
四、本院判斷：本件受刑人所犯如附表所示之罪，所處如附表所
    示之刑，均經分別確定在案。而受刑人所犯如附表編號1至3
    所示之罪，為不得易科罰金、不得易服社會勞動之罪，所犯
    如附表編號4至5所示之罪，為不得易科罰金但得易服社會勞
    動之罪，雖合於刑法第50條第1項但書第4款所定「得易服社
    會勞動之罪與不得易服社會勞動之罪」之情形，然受刑人既
    已請求檢察官聲請合併定應執行刑，此有臺灣臺中地方檢察
    署前揭執行筆錄影本在卷可憑（本院卷第11至13頁），是依
    刑法第50條第2項之規定，聲請人就受刑人所犯如附表所示
    各罪所處之有期徒刑部分，聲請合併定應執行之刑，於法即
    無不合。
五、又，如附表所示之刑（共5罪刑），其中附表編號1至3（共3
    罪）及4至5（共2罪）所示之罪，曾經臺灣臺中地方法院108
    年度訴字第1006號判決，分別定其應執行刑為有期徒刑4年
    、6月，並經本院108年度上訴字第2158號判決、最高法院11
    0年度台上字第523號判決均駁回上訴而告確定，此有各該案
    件判決書及臺灣高等法院被告前案紀錄表等各1份附卷可證
    ，已充分考量各該數罪間定應執行刑所應謹守之內部性、外
    部性界限之各項定應執行刑之原則，自應尊重上述定應執行
    刑之刑度。從而，本院審核後認檢察官之聲請為正當，應予
    准許，因此就附表所示各罪，審酌受刑人所犯如附表所示各
    罪之犯罪態樣（有3次販賣毒品，2次轉讓禁藥）、時間間隔
    密集、侵害法益、各罪依其犯罪情節所量定之刑，本件如附
    表所示各罪於併合處罰時，責任非難重複之程度相對較高（
    販賣毒品及轉讓毒品所侵害者均為國民身心健康之法益），
    依本裁定理由欄第3段之說明，自應酌定較適之應執行刑，
    始符合比例原則、責罰相當原則、重複評價禁止原則為內涵
    之內部性界限。本院綜合判斷上情，爰就附表所示各罪所處
    之刑，定其應執行刑如主文所示。
六、依刑事訴訟法第477條第1項，刑法第50條第2項、第51條第5
    款、第53條，裁定如主文。
中    華    民    國   110    年    4     月    29    日
            刑事第十庭  審判長法  官  陳  宏  卿
                              法  官  林  美  玲
                              法  官  楊  文  廣
以上正本證明與原本無異。
如不服本裁定，應於收受送達後五日內向本院提出抗告書狀（須
附繕本）。 
                              書記官  呂  安  茹
　　　　　　　　　　　　　　　
中　　華　　民　　國　　110 　年　　4 　　月　　29　　日
附表：受刑人賴致偉定應執行刑一覽表
編號  1 2 3 罪名  毒品危害防制條例 毒品危害防制條例 毒品危害防制條例 宣告刑  有期徒刑3年7月 有期徒刑3年7月 有期徒刑3年7月 犯罪日期  108年1月5日 108年2月3日 108年2月5日 偵查機關年度案號  臺中地檢108年度偵字第8179等號 臺中地檢108年度偵字第8179等號 臺中地檢108年度偵字第8179等號 最  後 事實審 法 院 臺中高分院 臺中高分院 臺中高分院  案 號 108年度上訴字第2158號 108年度上訴字第2158號 108年度上訴字第2158號  判決 日 期 109年4月13日 109年4月13日 109年4月13日 確  定 判  決 法 院 最高法院 最高法院 最高法院  案號 110年度台上字第523號 110年度台上字第523號 110年度台上字第523號  判決確定日期 110年1月20日 110年1月20日 110年1月20日 是否為得易科罰金之案件  均否 均否 均否 備    註  臺中地檢110年度執字第3331號（編號1至3曾定應執行有期徒刑4年）   
編號  4 5 （以下空白） 罪名  轉讓禁藥 轉讓禁藥  宣告刑  有期徒刑4月 有期徒刑4月  犯罪日期  108年2月11日 108年2月13日  偵查機關年度案號  臺中地檢108年度偵字第8179等號 臺中地檢108年度偵字第8179等號  最  後 事實審 法 院 臺中高分院 臺中高分院   案 號 108年度上訴字第2158號 108年度上訴字第2158號   判決 日 期 109年4月13日 109年4月13日  確  定 判  決 法 院 最高法院 最高法院   案號 110年度台上字第523號 110年度台上字第523號   判決確定日期 110年1月20日 110年1月20日  是否為得易科罰金之案件  不得易科罰金 得易服社會勞動 不得易科罰金 得易服社會勞動  備    註  臺中地檢110年度執字第3331號（編號4至5曾定應執行有期徒刑6月）